【裁判字號】    97,易,840
【裁判日期】    980430
【裁判案由】    竊盜
【裁判全文】
臺灣士林地方法院刑事判決               97年度易字第840號
公  訴  人  臺灣士林地方法院檢察署檢察官
被      告  乙○○
                    （現另案於臺灣臺北監獄執行中）
上列被告因竊盜案件，經檢察官提起公訴（97年度偵字第4147、
4427號），本院判決如下：
    主  文
乙○○意圖為自己不法之所有，而竊取他人之動產，貳罪，均累
犯，各處有期徒刑肆月。應執行有期徒刑柒月。
其餘被訴部分無罪。
    事  實
一、乙○○前於民國95年間因妨害公務及詐欺得利案件，經臺灣
    桃園地方法院分別判處有期徒刑9 月及4 月，應執行有期刑
    1 年確定，於96年2 月7 日縮刑期滿執行完畢。詎仍不知悔
    改，復基於為自己不法所有之意圖，分別為下列犯行：
  (一)於97年3 月間某日，在臺北市○○區○○路一帶，見甲○○
    所有，前已於97年3 月11日16時54分許在基隆市○○區○○
    路114 號前遭不詳人士竊取，並改懸掛車牌號碼K7G-002 號
    車牌（為丁○○所有，於97年2 月18日8 時許在基隆巿正濱
    路116 巷75號遭不詳人士竊取）之原車牌號碼POL-837 號重
    型機車（下稱系爭機車A） 停放該處且鑰匙插在電門上未取
    走，乃持以發動引擎竊取得手，供己使用。嗣於97年3 月16
    日凌晨0 時許，騎乘上揭改懸掛K7G-002 號車牌之POL-837
    號重機車行經臺北縣汐止市○○街○○道路時，為警臨檢查
    獲，並扣得車號POL-837 號重機車1 輛及鑰匙1 支、K7G-00
    2 號重機車車牌1 面（已分別發還甲○○及丁○○）。
  (二)於97年3 月18日18時許，在基隆市○○區○○街6 之2 號前
    ，見丙○○所有之車號DTS-738 號輕機車鑰匙插在電門上未
    取走，即持以發動引擎而竊取得手，供己騎乘使用。嗣於97
    年3 月20日16時15分許，騎乘車號DTS-738 號輕機車（下稱
    系爭機車B） 行經臺北市○○區○○路1 段520 號前為警查
    獲，並扣得車號DTS-738 號輕機車1 部及鑰匙1 支（均已發
    還丙○○）。
二、案經臺北縣政府警察局汐止分局及臺北市政府警察局內湖分
    局報告臺灣士林地方法院檢察署檢察官偵查起訴。
    理  由
壹、證據能力部分：
一、被告乙○○於警詢中自白之任意性：
    被告於本院準備程序中稱其於警詢中曾坦承竊取系爭機車A
    、B ，是因為其有精神方面疾病，實際上其並未行竊云云（
    見本院卷第73頁），惟查，本院經依職權調取被告在臺北市
    立聯合醫院之就診紀錄，被告於85年1 月29日至85年4 月5
    日曾住院治療，初步診斷為精神分裂症等事實，固有該院97
    年11月11日北市醫松字第09733356100 號函文及所附之病歷
    資料各1 份在卷可稽（見本院卷第85至115 頁），惟其於本
    院準備程序中就其於97年10月從大陸回國，之前有在伯爵工
    地工作等情尚能詳細陳述（見本院卷第73頁），核與其入出
    境資料及前於警詢中所言相符（見本院卷第82頁、97年度偵
    字第4147號卷【下稱偵卷A 】第11頁），應答亦尚稱正常，
    又經本院囑請臺北市立聯合醫院就被告進行精神鑑定，其結
    論略以：被告雖曾診斷為「精神分裂症」，然而其已十餘年
    未接受精神科治療，本次鑑定時亦未發現被告呈現罹患精神
    分裂症多年常見之認知或判斷力缺損、思考障礙等情形，因
    此被告是否符合「精神分裂症」之臨床表現尚有疑義，然可
    確認其並無現存之認知、判斷力缺損及思考障礙，且其涉案
    時也並非受精神病症狀或嚴重情緒症狀、認知障礙之影響而
    行為，至其雖曾有「酒精依賴」之情形，然其涉案時，並無
    受酒精或精神作用物質，或認知嚴重缺損而影響其行為之證
    據，亦無受精神病症狀或嚴重情緒症狀、嚴重認知障礙、其
    他相類似之嚴重心智障礙情形影響其行為之證據，有該院98
    年3 月20日北市醫松字第09830595400 號函文及所附之精神
    鑑定報告書各1 份在卷可憑（見本院卷第131 至134 頁），
    顯見被告於犯案迄今之知覺理會判斷能力均無明顯較常人減
    低或喪失之情，其辯稱係因精神疾病始於警詢中坦承竊取系
    爭2 部機車云云，自不足採，被告復未主張其於前揭自白時
    有其他受強暴、脅迫等自由意志受影響之情事，且本院認該
    自白與事實相符（詳後述），依刑事訴訟法第156 條第1 項
    規定，自仍有證據能力。
二、按被告以外之人於審判外之陳述，雖不符刑事訴訟法第159
    條之1 至第159 條之4 規定，而經當事人於審判程序同意作
    為證據，法院審酌該言詞陳述或書面陳述作成時之情況，認
    為適當者，亦得為證據，同法第159 條之5 第1 項定有明文
    。查本件甲○○、丁○○、丙○○於警詢時所為之陳述，屬
    被告以外之人於審判外之陳述，雖無刑事訴訟法第159 條之
    1 至第159 條之4 所定得為證據之情形，然經被告同意以之
    作為證據（見本院卷第174 頁），本院審酌該陳述作成時之
    情況，認為適當，此部分得為證據。
三、按被告以外之人於偵查中向檢察官所為之陳述，除顯有不可
    信之情況者外，得為證據，刑事訴訟法第159 條之1 第2 項
    定有明文。本件證人甲○○、丁○○於偵查中經具結向檢察
    官所為之陳述，觀諸筆錄之記載，並無顯不可信之情況，均
    具有證據能力。
四、本件雙方所提出經本院加以審酌之下列相關書面供述證據，
    業經檢察官及被告於準備程序均不爭執其證據能力並同意作
    為證據（見本院卷第174 頁），且於言詞辯論終結前未聲明
    異議，本院審酌該等書面陳述作成之情況，核無違法取證或
    其他瑕疵，且與待證事實具有關聯性，認為以之作為證據為
    適當，依刑事訴訟法第159 條之5 規定，亦得採為證據。
貳、有罪部分：
一、訊據被告乙○○雖矢口否認竊盜犯行，辯稱：系爭機車A 是
    伊向位於松山區某城隍廟附近的車行買的，買的時候伊沒有
    注意上面掛的車牌號碼，系爭機車B 則是伊向朋友借的，伊
    已忘記該朋友的名字，伊並沒有偷該2 部機車云云，惟查：
  (一)被告於97年3 月16日、97年3 月20日警詢中已坦承：伊是於
    97年3 月間在臺北市○○區○○路附近竊取系爭機車A ，又
    在不詳地點竊取系爭機車B 等語（見97年度偵字第4147號卷
    【下稱偵卷A 】第12、13頁、97年度偵字第4427號卷【下稱
    偵卷B 】第11頁），且其知覺理會判斷能力均無缺損，亦未
    舉證遭不法取供，此部分自白具有任意性，業如前述，若其
    確未行竊，實無理由自攬罪責，參以證人即系爭機車A 之使
    用人甲○○於警詢、偵訊中陳稱：系爭機車A 係登記在伊母
    親名下，伊是於97年3 月11日16時54分許在基隆市○○區○○路114 號前發現系爭機車A 因停放路邊，且伊疏未將車鑰
    匙自電門取下而遭竊，警方查獲系爭機車A 時插在機車上之
    車鑰匙1 支，確為伊所有之鑰匙等語（見偵卷A 第17、18、
    61頁）；證人即車號K7G-002 號重機車車牌使用人丁○○於
    警詢、偵訊中陳稱：車號K7G-002 號重機車是登記在基隆市
    政府名下，伊於97年2 月18日8 時許在基隆市○○路16巷75
    號前發現該機車之車牌遭竊等語（見偵卷A 第21、59頁）；
    證人即系爭機車B 之車主丙○○於警詢中陳稱：伊是於97年
    3 月18日18時許在基隆市○○區○○街6-2 號前發現系爭機
    車B 因停放路邊，且伊疏未將車鑰匙自電門取下而遭竊等語
    （見偵卷B 第24頁），所述機車遭竊之重要情節核與被告前
    揭警詢中之自白大致相符，顯見系爭機車A 係先於97年3 月
    11 日16 時54分許在基隆市○○區○○路114 號前遭不詳人
    士竊取，並換裝另於97年2 月18日8 時許在基隆市○○路16
    巷75號竊取之車號K7G-002 號重機車車牌後，又經被告於97
    年3 月間在臺北市○○區○○路一帶竊取；系爭機車B 則係
    經被告於97年3 月18日18時許在基隆市○○區○○街6-2 號
    前竊取，嗣於2 日後即經警查獲無疑。至被告於警詢自白中
    雖陳稱係以徒手接線之方式行竊系爭機車A ，行竊時原機車
    之鑰匙並未插於車上，警方查扣的鑰匙是伊在榮民總醫院附
    近撿到的；至於系爭機車B 則是用伊在臺北市○○路上捷運
    工地撿到的鑰匙行竊云云（見偵卷A 第13頁、偵卷B 第11頁
    ），惟查證人甲○○及丙○○前揭已明確證述渠等係將機車
    鑰匙插在車上未取下，甲○○並證稱於前揭事實一、(一)查扣
    之機車鑰匙確為其所有之鑰匙無疑，且被告所稱隨意於路邊
    拾獲之鑰匙即能啟動系爭機車A 、B 云云，實有悖於經驗法
    則，或因被告就此等犯案細節有所誤記，或屬口誤，尚難遽
    採，參照上開證人證言，堪認被告係使用原插於機車上之鑰
    匙啟動電門而竊取系爭機車A 、B 得逞無疑。
  (二)被告於初始警詢中雖辯稱：伊於97年3 月15日因要去五金行
    補材料，故在康寧路路邊向朋友借用系爭機車A ，並未行竊
    等語（見偵卷A 第10頁），嗣於偵訊中又稱：伊是在97年3
    月15日下午在伊工地旁的自助餐吃飯，工地主任說他要結婚
    ，跟伊借伊新買的旅行車，並把他的系爭機車A 借給伊代步
    ；系爭機車B 伊則不知道是如何來的等語（見偵卷A 第53頁
    、偵卷B 第43頁），於本院審理中則先稱：系爭機車B 是伊
    於94年間向機車行買來的，系爭機車A 伊不知道是怎麼來的
    等語（見本院卷第140 頁），後改稱：系爭機車A 伊是向朋
    友借的，但已忘記朋友姓名，伊也無法提供購得系爭機車B
    之車行名稱及老闆姓名等語（見本院卷第144 頁），觀其前
    後所言，就所謂向他人借用系爭機車A 之原因、系爭機車B
    之來源等重要情節，明顯矛盾不一，復無法提供出借機車友
    人姓名及購買機車車行資料，顯係臨訟圖卸之詞，且其嗣於
    本院審理中另辯稱於97年10月間回國以前，有好幾年都不在
    臺灣云云（見本院卷第73頁），經本院查詢其於96、97年間
    之出入境資料結果，其僅於96年4 月2 日出境後於96年4 月
    22日入境，嗣再於97年7 月18日出境後，於97年10月10日入
    境，其餘均無入出境紀錄，有法務部入出境資訊連結作業1
    紙在卷可稽（見本院卷第82頁），是其於本案案發期間確在
    臺灣境內無疑，益見其前揭辯解均不足信。
  (三)此外，復有贓物認領保管單3 紙、現場照片8 幀附卷可稽（
    見偵卷A 第30至32頁、偵卷B 第39、40頁），足徵被告於警
    詢中之自白與事實相符，事證明確，其犯行堪予認定，應依
    法論科。
二、核被告所為，係犯刑法第320 條第1 項普通竊盜罪。其先後
    2 次犯行，犯意各別，行為具有獨立性，應分論併罰。其前
    於95年間因妨害公務及詐欺得利案件，經臺灣桃園地方法院
    分別判處有期徒刑9 月及4 月，應執行有期刑1 年確定，於
    96年2 月7 日縮刑期滿執行完畢，有臺灣高等法院被告前案
    紀錄表1 份在卷可憑，其於5 年內故意再犯本件有期徒刑以
    上之罪，為累犯，應依刑法第47條第1 項加重其刑。爰審酌
    被告為圖私利，二度竊取他人機車，對被害人財產法益及社
    會秩序均生危害，犯後復飾詞圖卸，未見悔悟，暨其品行、
    手段、智識程度等一切情狀，分別量處如主文所示之刑，並
    定其應執行刑（其應執行刑已逾6 月，依刑法第41條第2 項
    規定，不予諭知易科罰金折算標準）。
參、無罪部分：
一、公訴意旨另以：被告意圖為自己不法之所有，於97年2 月16
    日某時許，在基隆市○○區○○路116 巷75號前，竊取丁○○所有之車號K7G-002 號重機車車牌1 面，因認被告另涉犯
    刑法第320 條第1 項普通竊盜罪。
二、按犯罪事實應依證據認定之，無證據不得認定其犯罪事實；
    又不能證明被告犯罪者，即應諭知無罪之判決，刑事訴訟法
    第154 條第2 項、第301 條第1 項分別定有明文。又認定犯
    罪事實雖不以直接證據為限，間接證據亦包括在內；然無論
    直接或間接證據，其為訴訟上之證明，須於通常一般之人均
    不致於有所懷疑，而得確信其為真實之程度者，始得據之為
    有罪之認定，倘其證明尚未達到此一程度，而有合理性懷疑
    之存在時，即不得遽以自己片面之觀點，遽為被告有罪之認
    定（最高法院76年度台上字第4986號判例參照）；再認定不
    利於被告之事實，須依積極證據，苟積極證據不足為不利於
    被告事實之認定時，即應為有利於被告之認定，更不必有何
    有利之證據（最高法院30年上字第816 號判例參照）。
三、公訴人認被告涉犯上開犯行，無非係以：(一)證人丁○○之證
    述；(二)贓物認領保管單及現場照片，為其主要論據，訊據被
    告則堅詞否認竊取系爭車牌，辯稱：伊在取得系爭機車A 時
    ，系爭車牌就已懸掛在系爭機車上了，不是伊竊取的等語。
    經查，被告於警詢中自白竊取系爭機車A 時，即明確陳稱：
    伊竊得系爭機車A 時，系爭車牌就已懸掛在上面了等語（見
    偵卷A 第13頁），於其後偵訊、審理中亦均未供稱其確有竊
    取該車牌，而證人丁○○之前揭證言，僅足證明其所有之系
    爭車牌於97年2 月18日8 時許在基隆市○○路16巷75號前遭
    某人竊取，至贓物認保管單及現場照片亦僅可證明被告騎乘
    系爭機車A 遭警查獲時，系爭機車A 上懸掛有系爭車牌之事
    實，均無法排除該車牌係先由不詳人士竊取後懸掛在系爭機
    車A 上後，被告始竊得系爭機車A 之可能，不能直接證明該
    車牌確係由被告所竊取，此外，復無其他積極證據可佐，無
    法使本院形成被告竊取系爭車牌之確信，參照前揭說明，此
    部分犯罪不能證明，應為無罪之諭知。
據上論斷，應依刑事訴訟法第299 條第1 項前段、第301 條第1
項，刑法第320 條第1 項、第47條第1 項、第51條第5 款，刑法
施行法第1 條之1 第1 項、第2 項前段，判決如主文。
本案經檢察官莊富棋到庭執行職務。
中    華    民    國    98    年    4     月    30    日
                  刑事第四庭法  官  黃珮茹
以上正本證明與原本無異。
如不服本判決應於收受判決後10日內向本院提出上訴書狀，並應
應敘述具體理由。其未敘述上訴理由者，應於上訴期間屆滿後20
日內向本院補提理由書(均須按他造當事人之人數附繕本)「切勿
逕送上級法院」。
                            書記官  張馨尹
中    華    民    國    98    年    4     月    30    日
附錄論罪法條：
中華民國刑法第320條
（普通竊盜罪、竊佔罪）
意圖為自己或第三人不法之所有，而竊取他人之動產者，為竊盜
罪，處 5 年以下有期徒刑、拘役或 5 百元以下罰金。
意圖為自己或第三人不法之利益，而竊佔他人之不動產者，依前
項之規定處斷。
前二項之未遂犯罰之。


司法院資訊處製作；財團法人民間司法改革基金會備份。
